【裁判字號】    89,自,775
【裁判日期】    891106
【裁判案由】    違反動產擔保交易法
【裁判全文】
台灣台中地方法院刑事判決                          八十九年度自字第七七五號
    自  訴  人  丙○○
    自訴代理人  甲○○
    被      告  乙○○
右列被告因違反動產擔保交易法案件，經自訴人提起自訴，本院判決如左：
    主  文
乙○○動產擔保交易之債務人，意圖不法之利益，將標的物遷移，致生損害於債權人
，處拘役拾伍日，如易科罰金，以佰元折算壹日。
    事  實
一、乙○○前於民國（下同）七十五年間因賭博案件，經臺灣臺中地方法院判處有期
    徒刑六月確定，於七十六年一月十三日易科罰金執行完畢（未構成累犯），猶不
    知謹慎，其於八十七年十二月二十三日與光華機車行負責人丙○○訂立動產擔保
    交易附條件買賣之契約，以分期付款之方式，向光華機車行購買車牌號碼ＶＲＧ
    ─二０五號輕型機車一輛，為動產擔保交易之債務人，約定總價款四萬零五十元
    ，自八十八年一月十二日起至八十八年九月十二日止，每月一期，共九期，每期
    付款四千四百五十元，標的物保管地點約定為乙○○之居所即台中縣潭子鄉○○
    路二三二號，在約定分期款價金未付清之前，標的物所有權仍屬於出賣人所有，
    買受人即債務人僅得依約占有使用，不得任意遷移、出質或為其他處分，詎乙○
    ○未依約繳納分期款項，僅繳納三期款項後，竟意圖不法之利益，自八十八年四
    月十二日第四期起即對光華機車行拒付期款，尚欠二萬六千七百元，並將該機車
    遷移他處，致債權人光華機車行負責人丙○○追索無著受有損害。
二、案經光華機車行負責人丙○○提起自訴。
    理  由
一、訊據被告乙○○對於右揭時地與光華機車行負責人丙○○訂立分期付款買賣機車
    ，且機車自購得後即遷離約定之光陽路住處之事並不否認，惟辯稱：機車被孩子
    騎到潭子仁愛路居處，孩子沒有去繳錢伊不知道云云。惟查，被告以分期付款方
    式購買機車，未依約付款，且將機車遷離約定地點之事實，業據自訴人丙○○之
    自訴代理人甲○○証述在卷，又被告對其有與光華機車行以分期付款方式購買機
    車及該機車自購得起即已遷離約定放置地點之事均自承在卷，並有附條件買賣契
    約書及光華機車行之營利事業登記証在卷可佐，是自訴代理人之指訴尚堪採信。
    被告雖辯稱：伊不知孩子未繳分期付款云云，而否認有意圖為自己不法之利益，
    惟查，被告係分期付款買賣之債務人，本件機車既其所購買，豈可能對機車付款
    之事毫不知情，是其所辯顯非可採。事証明確，被告右揭違反動產擔保交易法犯
    行，堪予認定。
二、核被告乙○○將購自光華機車行之機車遷移之所為，係犯動產擔保交易法第三十
    八條之動產擔保交易之債務人將標的物遷移，致生損害債權人罪。爰審酌被告以
    分期付款方式購買車輛，其僅繳納三期即未再繳納，且其犯罪之動機、目的、手
    段、犯罪所得之利益、犯罪所致之損害及犯後迄今未能與自訴人達成和解，量處
    如主文所示之刑，並諭知易科罰金之折算標準。
據上論斷，應依刑事訴訟法第三百四十三條、第二百九十九條第一項前段，動產擔保
交易法第三十八條，刑法第十一條前段、第四十一條、罰金罰鍰提高標準條例第一條
前段、第二條，判決如主文。
中      華      民      國    八十九    年     十一     月      六      日
                                    臺灣臺中地方法院刑事第一庭
                                        法  官    黃  家  慧
右正本證明與原本無異。
如不服本判決，應於送達後十日內向本院提出上訴狀(須附繕本)，上訴於台灣高等
法院台中分院。
                                        書記官
中      華      民      國    八十九    年     十一     月      七      日
附錄論罪科刑法條
動產擔保交易法第三十八條：
動產擔保交易之債務人，意圖不法之利益，將標的物遷移、出賣、出質、移轉、抵押
或為其他處分，致生損害於債權人者，處三年以下有期徒刑、拘役或科或併科六千元
以下之罰金。


司法院資訊處製作；財團法人民間司法改革基金會備份。
